最高法院刑事判決　　　　　　　　　　　　　　　八十八年度台上字第四五一四號
　　上　訴　人　甲○○　男
　　選任辯護人　楊　揚律師
　　上　訴　人　乙○○　男
　　選任辯護人　張　靜律師
　　　　　　　　蕭壬宏律師
右上訴人等因違反公職人員選舉罷免法案件，不服台灣高等法院花蓮分院中華民國八
十八年六月十七日第二審更審判決（八十八年度重上更(三)字第二十三號，起訴案號：
台灣台東地方法院檢察署八十三年度偵字第二五一六、二五九九號），提起上訴，本
院判決如左：
    主  文
原判決撤銷，發回台灣高等法院花蓮分院。
    理  由
本件原判決撤銷第一審關於上訴人等部分不當之判決，改判論處上訴人等共同對於有
投票權之人交付賄賂而約其投票權為一定之行使之罪刑，固非無見。
惟查，原判決事實欄列載未經檢察官提起公訴之村負責人陳清郎、羅一郎、潘重藏；
由林志雄召集之樁腳陳財德、林貴福、陳勇賢、朱福興、宋信良、張良賢、劉榮郎、
林尚賢、陳振興等九人；由羅一郎召集之樁腳宋榮春、林鳳妹、李三郎、羅美英等四
人；由潘重藏召集之樁腳陳春來、陳玉妹、林德郎、林文福等四人，其所收受賄款，
均無從因投票受賄罪之確定判決諭知沒收或追徵其價額，亦無業已滅失之證明，原審
未遑查明是否另因其他共同被告之投票行賄罪已被諭知沒收，就此部分賄款悉未依公
職人員選舉罷免法第九十條之一第三項規定宣告沒收，自有未合。次查，檢察官併將
上訴人交付原判決附表一所列村負責人及樁腳之報酬，認係賄款提起公訴部分，原判
決僅於事實欄認係供一般競選活動費用之開支，而非用以賄選，疏未於理由內明將
作如何裁判之意見，亦嫌理由未臻完備。又查，上訴人乙○○在偵查中之供述先後未
儘一致（見偵查卷八十三年十二月二日、五日、七日、八日筆錄），原審未分別明
其取捨之意見，且對該上訴人一再抗辯：其於八十三年十二月六日選任辯護人以前所
為供述，非出自由意志，不得採為論罪之依據云云（原審上更(二)卷第二二二頁、上更
(三)卷第一一一頁），未注意令上訴人及公訴人就自白任意性之問題，互為適當之舉證
與辯論，詳查究明，復有理由不備及調查未盡之違誤。另原審認定上訴人等涉嫌賄選
，適用公職人員選舉罷免法第九十條之一第一項規定論處外，是否同時觸犯刑法第一
百四十四條之投票行賄罪，案經發回，併請注意審酌及之。上訴意旨，執以指摘原判
決不當，尚非全無理由，應認仍有撤銷發回更審之原因。
據上論結，應依刑事訴訟法第三百九十七條、第四百零一條，判決如主文。
中      華      民      國    八十八    年      八      月      十九    日
                              最高法院刑事第二庭
                                  審判長法官  莊  來  成
                                        法官  呂  潮  澤
                                        法官  謝  俊  雄
                                        法官  白  文  漳
                                        法官  蘇  振  堂
      右正本證明與原本無異
                                              書  記  官
中      華      民      國    八十八    年      八      月    二十四    日
                                                                        Ｖ
